臺灣宜蘭地方法院交通事件裁定　　　　100年度交聲字第215號
原處分機關　交通部公路總局臺北區監理所宜蘭監理站
異　議　人
即受處分人　陳浩賢
上列異議人即受處分人因違反道路交通管理處罰條例案件，對於
交通部公路總局臺北區監理所宜蘭監理站民國100年7月26日所為
之處分（原處分案號：宜監字第裁43-Q00000000號），聲明異議
，本院裁定如下：
    主  文
異議駁回。
    理  由
一、原處分意旨略以：異議人即受處分人陳浩賢於民國100年7月
    23日0時40分許，駕駛車牌號碼8716-MU號自用小客車（下稱
    系爭自小客車），因未開啟車燈行駛，於行經宜蘭縣礁溪鄉
    ○○路○段260號前為警攔檢，因值勤員警聞到異議人身上有
    濃厚酒味，欲對其施以酒精濃度測試，異議人竟無故拒不接
    受酒測，因認異議人有「酒後駕車，拒絕酒精濃度測試」之
    違規行為，為警當場掣發宜蘭縣政府警察局宜警交字第Q000
    00000號違反道路交通管理事件通知單舉發。嗣經原處分機
    關依道路交通管理處罰條例第35條第4項、第67條第2項之規
    定，於100年7月26日以宜監字第裁43-Q00000000號違反道路
    交通管理事件裁決書，裁處異議人罰鍰新臺幣（下同）6萬
    元、吊銷駕駛執照，且3年內不得考領等語。
二、聲明異議意旨略以：
（一）異議人當日因連日熬夜，加以口腔黏膜破皮潰瘍，精神狀
      況或許不佳，但記得警方未依照取締酒後駕車作業程序：
      測試前應告知受測者事項：A.儀器測定之流程及注意事項
      。B.如吹氣不足，儀器無法完成取樣，將檢測失敗，必須
      重新檢測。3.測試結果：（2）如測試失敗，向受測者詳
      細說明原因，並為取得正確測定，請其重新配合檢測。（
      四）駕駛人拒測：經執勤人員勸導並告知拒測之處罰規定
      （處6萬元罰鍰，吊銷駕駛執照，3年不得再考領）後，如
      受測人仍拒絕接受檢測，即依道路交通管理處罰條例第35
      絛第4項規定製單舉發（錄音或錄影）之規定，詳細說明
      儀器測定之流程及注意事項、檢測失敗原因，以及告知拒
      測之處罰規定。且警方從頭到尾並未指異議人有何主動拒
      絕之行為，且並非要求異議人進行其他方式之採樣及測試
      檢定，而遭異議人拒絕，豈有如此認定異議人拒絕酒測之
      理。
（二）又警方於施測時緊握酒精檢測器推向異議人口中，異議人
      為保護自身潰瘍破皮之口腔黏膜，不得已須咬吹管，此與
      吐氣量實無相關，若異議人欲藉拒絕酒測方式逃避員警稽
      查，何須於違規現場儀器測試失敗後，仍願隨同員警返回
      派出所，可見異議人主觀上應無拒絕接受酒測之故意，且
      警方酒測儀器未能測得數值之原因甚多，縱使酒測儀器功
      能正常，仍可能因保養問題、員警操作方式（可手動取樣
      未操作）、個人呼氣量、肺活量等變數導致測試失敗，尚
      非僅因酒測儀器測試失敗，遽認異議人拒絕接受酒測，且
      員警在酒測儀器未測得數值時，未對異議人施以檢測器手
      動取樣云云。
三、按汽車駕駛人拒絕酒精濃度測試之檢定者，處6萬元罰鍰，
    並當場移置保管該汽車及吊銷該駕駛執照，如肇事致人重傷
    或死亡者，吊銷該駕駛執照，並不得再考領；又汽車駕駛人
    ，曾依道路交通管理處罰條例第35條第4項前段規定吊銷駕
    駛執照者，3年內不得考領駕駛執照，道路交通管理處罰條
    例第35條第4項、第67條第2項分別定有明文。
四、經查：
（一）異議人駕駛系爭自小客車於上開時、地為宜蘭縣政府警察
      局礁溪分局警員將其攔下後，因執勤員警聞到異議人身上
      有濃厚酒味，欲對其施以酒精濃度測試時，異議人竟無故
      拒絕接受酒精濃度測試，而為警當場掣發宜蘭縣政府警察
      局宜警交字第Q00000000號舉發違反道路交通管理事件通
      知單舉發乙節，有上開舉發違反道路交通管理事件通知單
      1紙、宜蘭縣政府警察局礁溪分局100年8月16日警礁交字
      第1000054980號函暨所附現場照片9張等在卷可稽，且據
      證人即舉發本件交通違規之宜蘭縣政府警察局礁溪分局四
      城派出所警員呂適宇於本院調查時證稱：「當時由我帶班
      實施交通稽查攔停，異議人駕駛車牌號碼8716-MU號自用
      小客車，由宜蘭往礁溪方向行駛，未開啟車燈行駛，經過
      我們攔停點，我們覺得這部車輛未開啟頭燈有可疑，即攔
      下稽查，異議人開啟車門時，我與其他同仁都有聞到濃厚
      酒味，隨即請異議人下車配合酒測，酒測過程中，異議人
      並未配合我們的酒精測試，只有用牙齒咬吹管，沒有吹氣
      ，有吹氣的話我們機器就能做出測試」、「（你當時有勸
      導他要吹氣嗎？）有」、「（異議人當時有測試幾次？）
      我記得印象中有2次以上，都沒有成功，他施測過程中都
      沒有讓氣進到機器中，所以都沒有成功」、「（後來你們
      如何處理？）他一下坐在安全島上，一下要離開現場，我
      們只好將他帶回四城派出所製單告發」、「在將異議人帶
      回派出所路上，我們在警車上有勸導他配合酒測，異議人
      還是沒有意願」、「我們同仁有明確指示異議人請他吹氣
      到吸管內，讓酒測器可以測得」等語（本院卷第48頁至第
      50頁）明確，堪信屬實。
（二）異議人雖以前揭情詞置辯，然經本院當庭勘驗證人即警員
      呂適宇檢送當時之蒐證光碟，勘驗結果為：「一、在PICT
      0010.AⅥ檔案中，畫面顯示22分20秒，警察攔下異議人所
      駕駛之自用小客車，24分26秒，警察提供礦泉水給異議人
      ，26分26秒，警察請異議人接受酒測，26分40秒，警察再
      次請異議人接受酒測，並告知若拒絕酒測將吊扣車輛，27
      分01秒，異議人用牙齒咬住酒測器，並未吹氣，然後想要
      離開現場，後來坐在地上。二、在100.07.23取締酒駕（
      陳浩賢拒測過程側錄）.AVI檔案中（證人稱該檔案係證人
      放在胸前的密錄器所拍攝，密錄器的時間會跑掉）畫面顯
      示23時2分20秒，異議人坐在地上，警察表示不配合拒絕
      酒測將開單，23時3分，異議人坐在地上，23時6分49秒，
      警察對異議人做第2次酒測，23時7分5秒，有聽到吹氣的
      聲音，但警察表示沒有吹進去，23時7分39秒，有聽到吹
      氣的聲音，警察表示沒有吹進去，23時8分18秒、44秒，
      又要異議人吹氣測試，23時8分46秒，警察表示要直接開
      拒測單，23時9分02秒，警察向異議人說要長吹氣，23時9
      分20秒，又再吹氣，有聽到吹氣聲音，23時9分29秒，警
      察表示要含住，23時9分34秒，警察表示不要再吹了，直
      接開單。三、PICT0011.AVI檔案中畫面顯示1時16分30秒
      ，異議人在與證人呂適宇在派出所聊天時，表示他有喝海
      尼根半罐，1時17分23秒，異議人在與證人呂適宇聊天時
      表示不要吹到讓你無法處理，1時17分50秒，異議人又說
      吹了你就不用再講」，此有勘驗筆錄（見本院卷第51、52
      頁）可稽，從上開現場蒐證光碟及勘驗筆錄之內容可知，
      異議人駕駛系爭自小客車為警攔檢後，因值勤員警聞到異
      議人身上有酒味，經執勤警員多次告知其應接受酒測，若
      拒絕酒測之法律效果，以及應如何吹氣酒測之方式，但異
      議人卻一再敷衍、推託，不配合員警施以酒測，且異議人
      為警帶回派出所時，亦明確表示其之前有喝酒，並要對警
      方實施之酒測程序敷衍以對，否則一旦有酒測之結果，則
      就不好處理了，足見異議人對於警方對其實施酒測時，確
      有無正當理由拒絕接受酒測之違規行為，異議人前揭辯解
      ，不足為採。
（三）至異議人另辯稱：員警在酒測儀器未測得數值時，未對異
      議人施以檢測器手動取樣云云，惟從上開現場蒐證光碟及
      勘驗筆錄之內容以觀，異議人於接受酒測時確有以牙齒咬
      住酒測器吹管之「佯裝吹氣」方式吹氣，且證人呂適宇亦
      證稱：「手動取樣之功能是針對傷重不能執行吹氣，當天
      異議人的狀況是不符合的」、「微量吹氣是測不到的，依
      照剛開始給異議人礦泉水，異議人吐水的狀況，吹氣酒測
      是沒有問題的，異議人沒有確實含住吸管，而且只是短吹
      氣、輕吹氣，部分氣從吹管外吹出來，微量吹氣沒有辦法
      完成測試」、「異議人不是昏迷狀態，也不是有肇事涉及
      刑案，不符合手動取樣的要件」等語明確（本院卷第51、
      52頁），可見依異議人當時之身體及精神狀況，並無不醒
      人事致無法吹氣之情形，警員未對其施以手動取樣之程序
      ，亦係於法有據，自不能以警員當時未對其施以手動取樣
      之酒測方式，而主張卸免其拒絕酒測之違規責任，是異議
      人之前詞辯解，要係其事後卸責之詞，委無足取。
五、綜上所述，異議人於前開時、地，駕駛系爭自小客車為警攔
    檢，拒絕接受酒精濃度測試之違規事實明確，原處分機關依
    道路交通管理處罰條例第35條第4項、第67條第2項之規定，
    裁處異議人罰鍰6萬元、吊銷駕駛執照，且3年內不得考領之
    處分，核無違法或不當。本件異議為無理由，應予駁回。
據上論斷，應依道路交通事件處理辦法第18條，裁定如主文。
中    華    民    國   100    年    10    月    25    日
                  交通法庭    法  官  許乃文
以上正本證明與原本無異。
如對本裁定不服，應於送達後5日內，向本院提出抗告狀（應抄
附繕本）。
                              書記官  翁靜儀
中    華    民    國   100    年    10    月    26    日